【裁判字號】    99,家聲,135
【裁判日期】    990514
【裁判案由】    變更子女姓氏
【裁判全文】
臺灣板橋地方法院民事裁定            99年度家聲字第135號
聲  請  人  甲○○
法定代理人  丙○○
上列聲請人聲請變更子女姓氏事件，本院裁定如下：
    主    文
聲請人甲○○之姓氏准予變更為母姓之「謝」姓。
聲請程序費用由聲請人負擔。
    理    由
一、按「有下列各款情形之一，且有事實足認子女之姓氏對其有
    不利之影響時，父母之一方或子女得請求法院宣告變更子女
    之姓氏為父姓或母姓：（一）父母離婚者。（二）父母之一
    方或雙方死亡者。（三）父母之一方或雙方生死不明滿3 年
    者。（四）父母之一方曾有或現有未盡扶養義務滿2 年者。
    」，民法第1059條第5 項定有明文。
二、本件聲請意旨略以：聲請人甲○○之父親乙○○自與聲請人
    母親丙○○離婚後，對聲請人不為聞問，亦未支付聲請人之
    扶養費用，經聲請人之母依法訴請給付扶養費，現經鈞院審
    理中。聲請人自幼由母及外祖父母扶養，在生活上與父親家
    族已毫無連結可言，希望能從母姓，如仍從父姓對其顯有不
    利，爰依法聲請變更姓氏從母姓等情。
三、經查，聲請人所主張之上開事實，業據提出起訴書影本1 件
    為證，並據聲請人母親丙○○到庭陳稱：「小孩目前在幼稚
    園上課，是小孩自己要聲請的，我與前夫離婚時他有同意要
    給小孩扶養費而且要探視小孩，但事後沒有給付扶養費，而
    且對小孩也不聞不問，我們有傳訊息、打電話給他，但他都
    不理會」、「我目前有一個男友他也姓謝，我們準備要結婚
    ，他也能夠包容小孩，如果小孩姓謝的話，跟他剛好同姓，
    對小孩比較好。小孩沒有跟生父那邊的家族往來，小孩都是
    跟我這邊娘家的人住，目前申請兒少中低收入戶補助。」等
    語屬實。查姓氏屬姓名權而為人格權之一部分，具有社會人
    格之可辨識性，除與身分安定及交易安全有關外，尚有家族
    制度之表徵，因此始賦予父母選擇權，惟因應情勢變更，倘
    有事實足認子女之姓氏對其有不利之影響時，父母之一方或
    子女自得請求法院宣告變更子女之姓氏為父姓或母姓。職此
    ，本院審酌上情，考量聲請人係由生母扶養長大，而聲請人
    之生母亦同意聲請人改從母姓，且聲請人與其父姓之家族顯
    已失去一般社會生活聯結，可認保留聲請人現有之父親姓氏
    ，對聲請人實有不利影響，是聲請人本件請求，經核並無不
    合，本件聲請為有理由，依法應予准許，爰裁定如主文所示
    。
四、依非訟事件法第21條第2 項、民事訴訟法第78條裁定如主文
    。
中    華    民    國    99    年     5    月    14    日
                  家事法庭  法  官  林春長
以上正本係照原本作成
如對本裁定抗告須於裁定送達後10日內向本院提出抗告狀
中    華    民    國    99    年     5    月    14    日
                            書記官  高小婷

司法院資訊處製作；財團法人民間司法改革基金會備份。
